【裁判字號】    98,訴,868
【裁判日期】    980430
【裁判案由】    毒品危害防制條例
【裁判全文】
臺灣臺中地方法院刑事判決               98年度訴字第868號
公  訴  人  臺灣台中地方法院檢察署檢察官
被      告  甲○○
選任辯護人  陳益軒律師
上列被告因毒品危害防制條例案件，經台灣彰化地方法院檢察署
檢察官提起公訴（97年度偵緝字第452號）後，由台灣彰化地方
法院以管轄錯誤移轉本院審理，本院判決如下：
    主    文
甲○○共同製造第三級毒品，處有期徒刑捌年。
扣案如附表所示編號03之2、3、4、5，及編號04、05等之愷他命
，及如附表所示編號01、06、07、08、09、10、11、12、13之物
，均沒收銷燬之；包裝前揭愷他命之包裝袋，均沒收。
    事    實
一、甲○○與陳奎合（綽號：阿源，由檢察官另行通緝中）係朋
    友關係，渠等與石文亮（由檢察官另行通緝中）等人共同基
    於製造第三級毒品愷他命 (即Ketamine，又稱K他命)之犯意
    聯絡，於民國96年10月31日由陳奎合要求不知情之詹曉嵐（
    涉嫌違反毒品危害防制條例部分，另為不起訴處分）持偽造
    之「林桂美」身份證 (涉嫌偽造文書部分，由檢察官另案偵
    查中)出面，向不知情之中國人壽保險股份有限公司（以下
    簡稱中國人壽公司）承租位於臺中市○○路○段192巷42 號
    空屋作為廠房。覓妥地點後，甲○○與陳奎合等人再將所購
    買之製毒工具及原料搬運至上開廠房內，並自該日起開始，
    共同在前揭廠房內製造愷他命。嗣於96年12月11日詹曉嵐因
    另犯偽造文書等罪，為警拘獲，乃帶同員警前往前開租屋處
    尋找「阿源」即陳奎合，方為警當場扣得如附表所示物品，
    並於屋內採集相關物品上之指紋送驗後，始循線查得上情。
二、案經彰化縣警察局移請台灣彰化地方法院檢察署檢察官偵查
    起訴後，由台灣彰化地方法院移轉本院審理。
    理    由
一、訊據被告甲○○固坦承曾幫共犯陳奎合搬運東西進入上址約
    5 次，惟矢口否認有何製造毒品犯嫌，辯稱：「我和阿源是
    朋友關係，他是我以前在外面認識的。就是朋友在一起互相
    介紹認識的。我和阿源都是喝酒時，朋友相約聚在一起而已
    。我不知道他住在哪裡，我那時候有他的電話。因為阿源叫
    我去五金行買一下，所以我就去幫他買。在紅茶店的時候，
    有跟他借錢，我有欠他錢，而且他叫我買塑膠盤，他開車，
    在車上的時候，他叫我下車去買的，我想說那個又沒有什麼
    ，我也沒有問他要做什麼用處，所以我就下車去買。阿源載
    我出門，他叫我去幫他搬個東西，我想說我欠他錢，幫他搬
    個東西沒有什麼關係。我以前是做廚房的。我在那裡有看到
    紙箱、塑膠袋等，我有問他這些要做什麼用，他跟我說不要
    問這麼多。我總共去那個地方五次以上，詳細時間我忘記了
    。我認識阿源兩、三年了。」「起訴事實不實在」等語；惟
    查被告在偵查中亦自承，其前往上址約5、6次，每次相隔10
    天左右，僅是幫忙搬東西，藥品瓶上會有指紋是因為好奇打
    開，塑膠盤是陳奎合叫其去五金行買的，磅秤則不清楚會有
    伊指紋等情，並經證人即中國人壽公司員工朱怡泰（其陳述
    係被告以外之人於審判外之陳述，為傳聞證據，惟當事人對
    此陳述，於本院調查證據時知悉為傳聞證據，惟未於言詞辯
    論終結前聲明異議，視為同意作為證據，且其作成時，並無
    外力干涉，亦未指認被告犯行，衡情應不至於隨意誣指，並
    無不適當之情形，依刑事訴訟法第159條之5之規定，有證據
    能力）證述明確，且有公證書影本、房屋租賃契約書影本、
    「林桂美」身份證正反面影本、監聽譯文、內政部警政署刑
    事警察局97年1月30日刑紋字第0970009135號鑑驗書、97年1
    月22日刑醫字第0960189370號鑑驗書、97年1月18日刑鑑字
    第0960189277號鑑定書、彰化縣警察局刑案現場勘查報告、
    現場證物編號一覽表、K他命毒品製造工廠檢查表、照片129
    張附卷可稽，此外，復有如附表所示物品扣案可資佐證，審
    酌被告既自承其前往上址約5次，每次相隔10天左右，本身
    亦曾施用愷他命，且愷他命之製毒過程中揮發之氣味濃烈燻
    人，尚須防毒面具方能自保，而被告之指紋均係在2樓房間
    內之細項物品上查獲，被告顯係知悉且參與毒品之製造，被
    告所辯，不知陳奎合製造愷他命及未參與製造云云，顯與常
    情相悖，不足採信，另本案雖有被告與其他共犯三人，惟其
    三人並不必於製造毒品時均同時在場，故雖僅扣案二個防毒
    面具，惟並不能認定共同製造毒品之人僅能陳奎合及石文亮
    二人，另於現場煙蒂、飲料、日常用品，雖未驗出被告之指
    紋，僅能認定被告並非在製造毒品場所生活，或長時間持續
    待在該地，並不能認定被告未參與製造毒品，被告此部分之
    辯解，亦無從為其有利之認定，事證明確，被告犯行堪予認
    定。
二、核被告所為，係犯毒品危害防制條例第4條第3項之製造第三
    級毒品罪，被告與陳奎合、石文亮間，有犯意聯絡及行為分
    擔，係共同正犯。爰審酌被告雖無犯罪前科，有台灣高等法
    院被告前案紀錄表在卷可參，惟其無視國家禁絕毒品之政策
    ，竟製造第三級毒品愷他命，厥為毒品氾濫之始作俑者，戕
    害他人身心，進而動搖國本，莫此為甚，惡性不小，且其犯
    後否認犯行，未見悔意，被告並非主要犯罪之人等一切情狀
    ，量處被告有期徒刑8年，公訴人起訴請求判處有期徒刑10
    年，尚嫌過重。扣案如附表所示編號03之2、3、4、5，及編
    號04、05等之愷他命，係第三級毒品，有鑑定書可參，如附
    表所示編號01，係製造愷他命常用之有機溶劑，有內政部警
    政署刑事警察局98年3月26日之鑑定書足稽，編號06、07、0
    8、09、10、11、12、13等物為製造第三級毒品之器具，另
    有愷他命毒品製造工廠檢查表可按，均依毒品危害防制條例
    第18條第1項後段規定沒收銷燬之；前揭包裝愷他命之包裝
    袋，係供製造毒品所用之財物，依同條例第十九條第一項規
    定沒收。至附表編號02、03之1、6等物，分別未驗出可疑成
    分，及與愷他命之製造並無直接關聯性，有前揭97年1月18
    日之鑑定書，及98年3月26日鑑定書在卷可參，不能證明係
    供製造愷他命之物，不予沒收。
三、據上論斷，應依刑事訴訟法第二百九十九條第一項前段，毒
    品危害防制條例第四條第三項、第十八條第一項前段、第十
    九條第一項，刑法第十一條、第二十八條，判決如主文。
中    華    民    國    98    年    4     月    30    日
                  刑事第一庭    審判長法  官  林宜民
                                      法  官  許惠瑜
                                      法  官  林清鈞
以上正本證明與原本無異。
如不服本判決應於收受判決後10日內向本院提出上訴書狀，並應
敘述具體理由；其未敘述上訴理由者，應於上訴期間屆滿後20日
內向本院補提理由書（均須按他造當事人之人數附繕本）「切勿
逕送上級法院」。
                                      書記官  陳貴卿
中    華    民    國    98    年    4     月    30    日
附錄論罪科刑法條
毒品危害防制條例第4條第3項
製造、運輸、販賣第三級毒品者，處5年以上有期徒刑，得併科
新臺幣 5 百萬元以下罰金。
附表：
┌──┬─────────┬──────────────┐
│編號│品項              │數量及成分                  │
├──┼─────────┼──────────────┤
│01  │白色塑膠桶內不明液│3桶，驗出含苯甲酸以酯成分。 │
│    │體（鑑定書編號A） │                            │
├──┼─────────┼──────────────┤
│02  │藍色鋁桶之不明溶劑│1桶，未驗出可疑成分。       │
├──┼─────────┼──────────────┤
│03  │疑似K他命（縣警局 │14包(總毛重約5998.5公克)，刑│
│    │送驗編號16）      │事警察局檢驗編號為C1-14。   │
│    │                  │1、C1-C12（總毛重5584.88公克│
│    │                  │   ）檢驗出Menthol 成分。   │
│    │                  │2、C13-1白色塊狀晶體（毛重9.│
│    │                  │    43公克），檢出愷他命成分│
│    │                  │   。                       │
│    │                  │3、C13-2白色棒狀晶體（毛重  │
│    │                  │   7.02公克），檢出愷他命成 │
│    │                  │   分。                     │
│    │                  │4、C13-3及C13-4白色粉末（驗 │
│    │                  │   前總毛重94.57公克），檢出│
│    │                  │   愷他命成分，純度97％。   │
│    │                  │5、C14-1、C14-4、C14-5白色晶│
│    │                  │   體（總毛重580.62公克）， │
│    │                  │   檢出愷他命成分，純度約98 │
│    │                  │   ％。                     │
│    │                  │6、C14-2、C14-3白色棒狀晶體 │
│    │                  │   （總毛重80.75公克），檢出│
│    │                  │   Menthol成分。            │
├──┼─────────┼──────────────┤
│04  │疑似K他命（縣警局 │10包(毛重4495公克)鑑定書編號│
│    │送驗編號17及17-1）│D1-D10，液體1瓶為編號F      │
│    │                  │1、D1-D4灰白色晶體（總毛重93│
│    │                  │   9.06公克），檢出愷他命成 │
│    │                  │   分，純度94％。           │
│    │                  │2、D5至D9白色晶體（總毛重863│
│    │                  │   .30公克），檢出愷他命成分│
│    │                  │   ，純度98％。             │
│    │                  │3、D10白色膠狀物（總毛重137.│
│    │                  │   99 公克），檢出愷他命成分│
│    │                  │   ，純度84％。             │
│    │                  │4、F淡黃色液體（驗前毛重1050│
│    │                  │   7公克，玻璃瓶重8030公克）│
│    │                  │   ，檢出微量愷他命成分。   │
├──┼─────────┼──────────────┤
│05  │疑似K他命（縣警局 │1包(毛重640公克)刑事局編號E1│
│    │送驗編號18）      │、E2。                      │
│    │                  │1、E1淡黃色粉末（毛重637.56 │
│    │                  │   公克），檢出愷他命成分， │
│    │                  │   純度59％。               │
│    │                  │2、E2淡黃色塊狀物（毛重43.55│
│    │                  │   公克），檢出愷他命成分。 │
├──┼─────────┼──────────────┤
│06  │強力壓縮機        │1台                         │
├──┼─────────┼──────────────┤
│07  │磅秤              │1台                         │
├──┼─────────┼──────────────┤
│08  │防毒面具          │2個                         │
├──┼─────────┼──────────────┤
│09  │攪拌器            │1台                         │
├──┼─────────┼──────────────┤
│10  │烘乾機            │3台                         │
├──┼─────────┼──────────────┤
│11  │過濾器            │1個                         │
├──┼─────────┼──────────────┤
│12  │丙酮              │15瓶                        │
├──┼─────────┼──────────────┤
│13  │鹽酸              │4瓶                         │
└──┴─────────┴──────────────┘


司法院資訊處製作；財團法人民間司法改革基金會備份。
